【裁判字號】    95,聲再,70
【裁判日期】    951005
【裁判案由】    聲請再審
【裁判全文】
臺灣高等法院高雄分院刑事裁定          95年度聲再字第70號
聲請人即
受判決人    甲○○
上列聲請人因恐嚇取財案件，對於本院94年度上訴字第324號中
華民國95年7月27日恐嚇取財部分之確定判決（臺灣屏東地方法
院檢察署92年度偵字第5346號），聲請再審，本院裁定如下：
    主  文
再審之聲請駁回。
    理  由
一、聲請意旨略以：(一)被害人潘運照所書立之簡式協議書，係其
    自願書寫，且依其與賴厚卓所書立之和解書，亦係潘某自行
    外出找律師書繕，並非伊所擬草稿，既然潘運照可自行外出
    找律師研究該簡式協議書有無問題，並請律師草擬一份空白
    和解書，如潘運照如心生畏懼，何以會自行外出找律師研究
    ，且未將受恐嚇之情告知律師，故伊自無恐嚇或限制潘運照
    自由之情；伊取得新台幣（下同）20萬元，係伊基於第3人
    立協調雙方和解事宜，並無以不法手段要脅或恐嚇潘運照，
    和解條件與伊無關，而伊自李燕雪處取得該金錢作為酬謝，
    故伊無不法所有意圖；再確定判決就伊係以言詞或動作恐嚇
    潘運照，致其確實受有將來惡害通知而心生畏懼，未加認定
    ，並提出簡式協議書及和解書為証，故確定判決有刑事訴訟
    法第420條第1項第6款發現新事實新証據之情事。(二)伊使用
    之0000000000號行動電話於民國92年1月2日之通話紀錄，伊
    與翁義發、范勝達有關本案之對話內容，亦係如何圓滿此事
    ，並無不法之心態，故該談話不得作為伊不利之証據，否則
    判決之公正令人置疑；伊於本案審理稱：「伊接到翁義發來
    電後，趕到該店，告訴賴厚卓、李燕雪先找對方談，不要報
    警」，是一片好意，為息事寧人；伊打電話予范勝達，告知
    此事，乃係因范勝達係伊至交，其身為警務人員之對案件之
    處理，極為熟練，並無任何異常行為，亦即伊係基於第三人
    協調賴厚卓、李燕雪與潘運照事宜；潘運照於審理稱：「我
    進入該店付了30萬元給甲○○（即聲請人），雙方簽下合議
    書．．．」可知，伊即使接了該款項，但係代為接款而已，
    條件是雙方同意訂的，伊係第三者，無權干涉，此乃常情，
    不能認為伊有不當行為；同案被告李燕雪、翁義發所為証詞
    ，係為了卸責，不敢面對現實，故二人對伊不利之証言，在
    所難免，故依刑事訴訟法第422條第1款規定，本件有刑事訴
    訟法第420條第1款、第2款之情事云云。
二、查：
  (一)按「刑事訴訟法第四百十三條（按：即現行之刑事訴訟法第
    420 條）第一項第六款所謂發見之新證據，係指該項證據，
    事實審法院於判決前因未經發見，不及調查斟酌，至其後始
    行發見者而言，若判決前已經當事人提出或聲請調查之證據
    ，經原法院捨棄不採者，即非該條款所謂發見之新證據，不
    得據為聲請再審之原因」（最高法院28年抗字第8 號判例參
    照）及「刑事訴訟法第四百十三條第一項第六款所謂確實之
    新證據，固非以絕對不須經過調查程序為條件，但必須可認
    為確實足以動搖原確定判決而為受判決人有利之判決者為限
    ，倘受判決人因對有利之主張為原審所不採，事後提出證明
    ，以圖證實在原審前所為有利之主張為真實，據以聲請再審
    ，該項證據既非判決後所發見，顯難憑以聲請再審」（最高
    法院50年台抗字第104 號判例參照）。聲請人提出簡式協議
    書及和解書，主張有刑事訴訟法第420 條第1 項第6 款之新
    証據，惟該2 文書証據，已於確定判決前，由被害人在警訊
    時提出（警卷第伍卷潘運照92年9 月20日偵訊筆錄時提出）
    ，確定判決並以被害人書寫簡式協議書及和解書之經過作為
    被告犯罪之証據（見確定判決書第24頁至25頁），且係參酌
    共同被告翁義發等証詞後，始認定被告恐嚇取財犯行明確，
    不因未以該2文書証據為被告犯罪佐証，而認為該2文書証據
    係有利被告之証據，而應受無罪之判決。依上開最高法院判
    例意旨，被告提出之上開2文書証據，尚與刑事訴訟法第420
    條第1項第6款要件不合。
  (二)按「刑事訴訟法第四百十三條第一項第二款所謂原判決所憑
    之證言已證明其為虛偽者，除已經確定判決證明為虛偽者外
    ，必須有相當證據足以證明其為虛偽，始屬相符，若僅以共
    同被告諭知無罪，而顯然不足以推翻原確定判決所憑之證據
    者，即非該款所規定之情形」（最高法院46年台抗字第8 號
    判例參照），又「刑事訴訟法第四百二十條第一項第一款、
    第二款之再審條件，須原判決所憑之證物證明其為偽造或變
    造者或其所憑之證言，鑑定或通譯已證明其為虛偽者始稱相
    當，本件非證明原判決所憑之證言為虛偽或其證物為偽造或
    變造者」（最高法院79年度台抗字第128 號判決參照）。聲
    請人以同案被告李燕雪、翁義發所為証詞，係為了卸責，不
    敢面對現實，故二人對伊不利之証言，有刑事訴訟法第420
    條第1 項第1 款（原判決所憑之證物已證明其為偽造或變造
    者）、第2 款（原判決所憑之證言、鑑定或通譯已證明其為
    虛偽者）事由。惟依上開說明，其此部分之主張，亦與該2
    款之構成要件不合。
  (三)綜上，聲請人聲請再審，為無理由。
三、據上論斷，依刑事訴訟法第434 條第1 項裁定如主文。
中    華    民    國    95    年    10    月    5     日
                  刑事第八庭    審判長法  官  李炫德
                                      法  官  蔡國卿
                                      法  官  陳志銘
以上正本證明與原本無異。
不得抗告。
中    華    民    國    95    年    10    月    5     日
                                      書記官  黃英彥


司法院資訊處製作；財團法人民間司法改革基金會備份。
